【裁判字號】    98,訴,385
【裁判日期】    981103
【裁判案由】    公共危險等
【裁判全文】
臺灣苗栗地方法院刑事判決               98年度訴字第385號
公  訴  人  臺灣苗栗地方法院檢察署檢察官
被      告  甲○○
                      號
指定辯護人  本院公設辯護人丙○○
上列被告因公共危險等案件，經檢察官提起公訴（98年度偵緝字
第138 號），本院判決如下：
    主  文
甲○○犯毀損他人物品罪，處罰金新臺幣伍仟元，如易服勞役，
以新臺幣壹仟元折算壹日，緩刑參年，緩刑期間付保護管束；又
放火燒燬現非供人使用之他人所有住宅，未遂，處有期徒刑玖月
，緩刑參年，緩刑期間付保護管束。
    事  實
一、甲○○因輕度智能不足，對一般事務的理解、認知、判斷及
    自我控制能力受損，致其辨識行為違法及依其辨識而行為之
    能力有顯著減低之情形，其因懷疑乙○○擅將其子之鞋子丟
    棄，而對乙○○有所怨懟，為宣洩不滿之情緒，竟於民國97
    年11月17日凌晨0 時至3 時許間，先基於毀損他人物品之犯
    意，接續4 次前往苗栗縣通霄鎮○○路1 之17號前，以菜刀
    敲擊乙○○所有，現無人居住之前開空屋之鋁門，致該鋁門
    表面布滿凹痕，而喪失美觀之效能且減低其價值，足以生損
    害於乙○○。詎甲○○仍無法宣洩其抑鬱已久之情緒，復於
    同日凌晨4 時許，另基於放火燒燬現非供人使用之他人住宅
    之犯意，以打火機點燃報紙後，再引燃附著於前開空屋之木
    框紗窗，嗣因屢遭甲○○干擾而不得好眠之同鎮○○路1 之
    15號住戶陳徐淑娟發現，即時出面制止，並以掃把將火勢撲
    滅，始未釀成災害。
二、案經乙○○訴由苗栗縣警察局通霄分局報請臺灣苗栗地方法
    院檢察署檢察官偵查起訴。
    理  由
壹、證據能力部分：
    按被告以外之人於偵查中向檢察官所為之陳述，除顯有不可
    信之情況者外，得為證據，刑事訴訟法第159 之1 第2 項著
    有明文。此係因上開偵查中向檢察官所為之陳述雖仍為審判
    外之陳述，但立法者衡量刑事訴訟法規定檢察官代表國家偵
    查犯罪、實施公訴，依法有訊問被告、證人、鑑定人之權，
    且實務運作時，偵查中檢察官向被告以外之人所取得之陳述
    ，原則上均能遵守法律規定，不致違法取供，其可信性極高
    ，為兼顧理論與實務為由，而對「被告以外之人於偵查中向
    檢察官所為之陳述」，例外規定除有顯不可信之情況者外，
    得為證據。查本件證人陳徐淑娟、乙○○於檢察官偵訊時所
    為之證述，業經具結擔保其供述之真實性，而被告及辯護人
    並未具體提出上開證人在偵查中所述有何其他顯不可信之情
    況以供審酌、調查，是就上開證人於偵查中證述之任意性或
    真實性而言，均不具顯不可信之情況，該等證述自有證據能
    力。
貳、實體部分：
一、訊據被告甲○○對於上開放火未遂之犯行坦承不諱，惟矢口
    否認有何毀損之犯行，辯稱：伊並未持菜刀敲擊告訴人乙○
    ○前開空屋之鋁門云云。經查：前開犯罪事實，業據證人陳
    徐淑娟於偵查中具結證稱：伊於97年11月17日凌晨0 時、1
    時、2 時、3 時，都有聽到有人拿菜刀敲乙○○的門，伊有
    看到是被告，被告是穿粉紅色的衣服，伊從床邊的窗戶就看
    得到，伊也都有起來去門口看，乙○○家被敲的地方離伊住
    處很近，伊住15號，乙○○是17號，被告是16號，而且那裡
    有電燈，到早上4 點時，伊有聞到燒焦味，伊出去看，看到
    被告拿報紙燒乙○○的紗窗，伊大喊說你在幹什麼，被告就
    趕快跑回去，之後伊便拿掃把將火打熄，被放火那間房子是
    空屋，乙○○沒有住在該處，被告是用打火機引燃報紙，打
    火機已經被伊掃掉，當時紗窗已經著火，但火勢還沒有很大
    等語（見399 號偵卷第22-23 頁）；及告訴人乙○○於偵查
    中證稱：伊所有之前開空屋紗窗有遭人燒毀，鋁門也被敲破
    等語（見同卷第24-25 頁）明確；被告於警詢中亦曾坦承供
    稱：伊有用鑰匙破壞乙○○前開空屋之鋁門、窗戶等語（見
    同卷第4 頁），復有現場照片11張（見同卷第10-12 、18-2
    0 頁）、檢察官勘驗扣案紗窗之勘驗筆錄1 份在卷（見138
    號偵卷第27頁），及遭被告放火焚燒之紗窗1 個扣案可證，
    而被告與證人陳徐淑娟之間，並無任何仇恨、糾紛，亦為被
    告於本院所自陳（見本院卷第10頁），是證人陳徐淑娟當無
    任何誣陷被告之動機，其證述自可採信，至被告於本院中翻
    異前詞否認有敲擊鋁門云云，應係卸責之詞，難以憑採。
二、又辯護人雖為被告辯稱：前開鋁門僅有凹痕，本體結構並無
    遭受破壞，尚未達不堪使用之程度，此與毀損罪之構成要件
    不符云云。惟按刑法第354 條之毀損器物罪，其行為態樣包
    括毀棄、損壞及致令不堪用，其中所謂損壞，係指改變物之
    外觀形貌而足以減低其效用或價值之行為，自包括破壞物體
    美觀之行為，又一般住家大門，除維護住家安全之防閑、避
    盜功能外，更有維持住家門面美觀之功能，此乃一般社會大
    眾投資購置住宅大門之合理期待，本案告訴人前開住宅鋁門
    中間以菱形鏤空設計，表面平滑，具有一定程度之美觀價值
    ，而遭被告持菜刀敲擊後，致該鋁門表面密密麻麻布滿凹痕
    ，其整體美感已遭破壞，是以被告行為所造成對該美觀功能
    之損壞，自已該當於刑法毀損罪之構成要件無疑。從而，本
    案事證明確，被告犯行已堪認定，應依法論科。
三、核被告甲○○所為，係犯刑法第174 條第4 項、第1 項之放
    火燒燬現非供人使用之他人所有住宅未遂罪及同法第354 條
    之毀損罪。被告前後4 次至乙○○所有之空屋前，以菜刀敲
    擊乙○○所有之鋁門，係於密切接近之時間，侵害同一法益
    ，各行為之獨立性即為薄弱，應視為數個舉動之接續施行，
    合為包括之一行為予以評價，屬接續犯。又被告所犯上開2
    罪間，犯意各別，行為互殊，應分論併罰。被告著手於放火
    行為之實行而不遂，為未遂犯，依刑法第25條第2 項規定，
    按既遂犯之刑減輕之。又本院囑託財團法人為恭紀念醫院對
    被告實施精神狀況鑑定，鑑定結果認被告在情緒調節方面有
    較衝動、易焦慮的表現，心裡防衛機轉不成熟，人際方面較
    退縮，有潛在或被動的對立傾向，不安全感強，對批評敏感
    ，整體來說被告會以自我為中心，有誇大自我膨脹傾向，易
    沈溺於幻想，挫折忍受度不佳，在班達測驗中出現器質性的
    特殊圖形，不排除有腦傷問題，經臨床診斷為輕度智能不足
    ，對一般事務的理解、認知、判斷及自我控制能力受損，但
    未發現有妄想或幻覺等精神病症狀，因此被告案發行為時之
    精神狀態，處於辨識行為違法及依其辨識而行為之能力顯著
    減低，此有財團法人為恭紀念醫院精神醫療中心司法鑑定報
    告書1 份在卷可佐（見本院卷第38-40 頁），另參酌本院於
    直接審理時所見被告雖能為應對，然其言語、反應及行為確
    有較為怪異、緩慢而與一般正常之人明顯不同之狀況，堪認
    上開鑑定結果應屬正確。是被告於本件行為時，既因智能不
    足，致其辨識行為違法及依其辨識而行為之能力有顯著降低
    之情形，爰依刑法第19條第2 項之規定減輕其刑，並就放火
    燒燬現非供人使用之他人所有住宅未遂罪部分遞減之。
四、爰審酌被告僅因細故即毀損他人物品並著手於放火犯行，嚴
    重影響公共安全，行為實有不該，且犯後未能坦承全部犯行
    ，悔意不堅，惟念及被告曾就本案與告訴人達成和解，業經
    告訴人供承在卷（見本院卷第29頁），且被告前無犯罪紀錄
    ，有卷附臺灣高等法院被告前案紀錄表足參，素行尚佳，又
    具輕度智能障礙，智識能力較之社會一般之人顯有不足，並
    衡酌被告犯罪之動機、生活狀況等一切情狀，量處如主文所
    示之刑，並就罰金刑部分諭知易服勞役之折算標準。又被告
    未曾因故意犯罪受有期徒刑以上刑之宣告，其係因對告訴人
    不滿而為上開犯行，然被告現已搬離原住之苗栗縣通霄鎮○
    ○里○○鄰○○路1 之16號，另居於同鎮福源里福源17號娘家
    住宅，在轉換所處環境之後，應無再與告訴人碰面或發生爭
    執之機會，本院認被告經此偵、審程序之後，亦應知所警惕
    而無再犯之虞，因認所宣告之刑以暫不執行為適當，併均諭
    知緩刑3 年，以啟自新。惟因被告目前獨居，乏人照料（見
    本院卷第84頁），為確實協助被告有正確之法律觀念並提供
    必要之協助及督促，且依其所犯情節，認有加以追蹤觀護之
    必要，爰依刑法第93條第1 項後段之規定，併宣告緩刑期內
    付保護管束，俾由地方法院檢察署之觀護人予以適當之督促
    。
據上論斷，應依刑事訴訟法第299 條第1 項前段，刑法第174 條
第4 項、第1 項、第354 條、第19條第2 項、第25條第2 項、第
42條第3 項、第74條第1 項第1 款、第93條第1 項後段，刑法施
行法第1 條之1 ，判決如主文。
本案經檢察官唐先恆到庭執行職務
中    華    民    國    98    年    11    月    3     日
                  刑事第三庭  審判長法  官  柳章峰
                                    法  官  許蓓雯
                                    法  官  顏苾涵
以上正本證明與原本無異。
如不服本判決應於收受判決後10日內向本院提出上訴書狀，並應
敘述具體理由。其未敘述上訴理由者，應於上訴期間屆滿後20日
內向本院補提理由書（均須按他造當事人之人數附繕本）「切勿
逕送上級法院」。告訴人或被害人如對本判決不服者，應具備理
由請求檢察官上訴，其上訴期間之計算係以檢察官收受判決正本
之日期為準。
                                    書記官  盧俊良
中    華    民    國    98    年    11    月    3     日
附錄本案論罪科刑法條全文：
中華民國刑法第174條
（放火失火燒燬非現住建築物及交通工具罪）
放火燒燬現非供人使用之他人所有住宅或現未有人所在之他人所
有建築物、礦坑、火車、電車或其他供水、陸、空公眾運輸之舟
、車、航空機者，處3 年以上10年以下有期徒刑。
放火燒燬前項之自己所有物，致生公共危險者，處6 月以上5 年
以下有期徒刑。
失火燒燬第1 項之物者，處6 月以下有期徒刑、拘禁或3 百元以
下罰金。失火燒燬前項之物，致生公共危險者，亦同。
第1 項之未遂犯罰之。
中華民國刑法第354條
（毀損器物罪）
毀棄、損壞前二條以外之他人之物或致令不堪用，足以生損害於
公眾或他人者，處2 年以下有期徒刑、拘役或5 百元以下罰金。


司法院資訊處製作；財團法人民間司法改革基金會備份。
